【裁判字號】    95,交易,78
【裁判日期】    951031
【裁判案由】    過失致死
【裁判全文】
臺灣嘉義地方法院刑事判決              95年度交易字第78號
公  訴  人  臺灣嘉義地方法院檢察署檢察官
被      告  丙○○
上列被告因過失致死案件，經檢察官提起公訴（95年度偵字第
2973號），本院合議庭裁定由受命法官獨任進行簡式審判程序，
判決如下：
    主  文
丙○○因過失致人於死，處有期徒刑肆月，如易科罰金，以銀元
佰元折算壹日，緩刑年。
    事  實
一、丙○○於民國（下同）95年1月10日上午7時50分許，駕駛車
    牌號碼4085-JC號自用小客車，沿嘉167線公路由東向西行駛
    ，行經嘉義縣朴子市佳和里苦瓜寮60-3號對面彎道處時，原
    應注意兩車併行之間隔，隨時採取必要之安全措施，不得行
    駛入慢車道，且當時天候晴、日間自然光線、縣道彎路、柏
    油路面乾燥無缺陷、視距良好、無障礙物、設有快慢車道分
    隔線，即天候及路況均良好，並無不能注意之情事，竟疏未
    注意安全間隔，擦撞前方右側即慢車道上由沈曾金葉所騎乘
    之腳踏車，導致沈曾金葉人車倒地，受有頭部外傷併顱腦損
    傷之傷害，經送醫後不治死亡。葉松霖肇事後，下車查看，
    隨往醫院，於職司偵查犯罪之嘉義縣警察局朴子分局警員乙
    ○○知悉其為肇事者之前，主動承認肇事自首而接受裁判。
二、案經臺灣嘉義地方法院檢察署檢察官據報相驗後自動檢舉及
    沈曾金葉之配偶甲○○訴請偵辦後起訴。
    理  由
一、訊據被告丙○○對其於前揭時、地駕駛車輛違規發生車禍，
    致被害人沈曾金葉死亡之事實，於本院審理中供承不諱，核
    與告訴人甲○○於警偵訊時指述之情節及證人乙○○於審理
    結證之證述相符，並有道路交通事故調查報告表、道路交通
    事故現場圖各1份、事故現場暨車損照片10幀在卷可佐；又
    被害人係因本件車禍死亡，亦經臺灣嘉義地方法院檢察署檢
    察官督同檢驗員相驗屬實，製有勘驗筆錄、相驗屍體證明書
    、驗斷書等附卷足憑。按汽車行駛時，駕駛人應注意車前狀
    況及兩車併行之間隔，並隨時採取必要之安全措施；四輪以
    上汽車在劃有快慢車道分隔線之道路行駛，除起駛、準備轉
    彎、準備停車或臨時停車外，不得行駛慢車道；道路交通安
    全規則第94條第3項、第95條2項分別定有明文，被告駕駛車
    輛，自應注意上開安全規範，而依當時情狀，並無不能注意
    之情事，竟未注意，反擦撞前方右側即慢車道上騎乘腳踏車
    之被害人，被告顯有過失。再被害人係因本件車禍而受傷死
    亡，則被告之過失行為與被害人之死亡間，具有相當因果關
    係。本件事證明確，被告之犯行應堪認定。
二、核被告丙○○所為，係犯刑法第276條第1項之過失致人於死
    罪。(一)另被告行為後，95年5月14日修正公布，同年7月1日
    施行之刑法施行法第1條之1第1項、第2項前段增訂「中華民
    國94年1月7日刑法修正施行後，刑法分則編所定罰金之貨幣
    單位為新臺幣。94年1月7日刑法修正時，刑法分則編未修正
    之條文定有罰金者，自94年1月7日刑法修正施行後，就其所
    定數額提高為30倍。」等內容。而被告所犯之刑法第276 條
    第1項自72年6月26日（即罰金罰鍰提高標準條例修正公布日
    ）迄今未修正，其罰金法定刑為「2,000元」，貨幣單位乃
    「銀元」（刑法第276條第1項參照），依罰金罰鍰提高標準
    條例第1條前段提高為10倍，實為「銀元20,000元」，經折
    算為「新臺幣60,000元」。刑法施行法於95年7月1日施行後
    ，所定罰金之貨幣單位為新臺幣，就其所定數額提高為30倍
    ，刑法第276條第1項之罰金法定刑「2,000元」，依該規定
    折算，亦為「新臺幣60,000元」。是刑法施行法前開條文修
    正後，刑法第276條第1項「罪刑」並未變更。刑法施行法第
    1條之1第1項、第2項前段之法律效果乃將刑法分則罰金刑之
    貨幣單位從「銀元」轉換為「新臺幣」，係貨幣單位之準據
    法，修正意旨亦止於釐清吾國先前易生混淆之貨幣單位系統
    ，與罪刑無涉，尚無刑法第2條第1項新舊法比較適用之問題
    ，自應適用現行有效之法律。(二)再被告行為後，94年2月2日
    修正公布之刑法業於95年7月1日施行，本件所涉修正前後法
    律比較及適用之情形，詳如附表所示；綜合上述及附表之比
    較，修正後之規定並非較有利於被告，依修正後刑法第2條
    第1項前段規定適用舊法。
三、又被告於肇事後未被偵查犯罪職權之機關或公務員發覺前，
    即於職司偵查犯罪之嘉義縣警察局朴子分局警員乙○○知悉
    其為肇事者之前，主動承認肇事自首而接受裁判，為對於未
    發覺之罪自首而受裁判等情，有證人乙○○之自首情形紀錄
    表1紙附卷可憑（見相字卷第31頁），被告既對未發覺之犯
    罪自首而接受裁判，即與自首要件相符，應依修正前刑法第
    62 條前段規定減輕其刑。茲審酌被告並無前科，素行良好
    ，有臺灣嘉義地方法院檢察署刑案資料查註紀錄表、臺灣高
    等法院被告前案紀錄表附卷可按，惟被告之上開過失行為，
    致奪走被害人性命，造成被害人家屬心中莫名悲痛，並考量
    被告於審理中坦承不諱，深具悔意，業與被害人家屬成立和
    解，賠償完畢（有本院和解筆錄1份附於本院卷第78頁可稽
    ）及其他一切情狀，判處如主文所示之刑，並諭知易科罰金
    折算標準。另被告經此起訴審判，當知所警惕，而無再犯之
    虞，所宣告之刑以暫不執行為適當，又犯罪在新法（即修正
    施行後刑法）施行前，新法施行後，緩刑之宣告，應適用新
    法第74條之規定（最高法院95年度第8次刑事庭會議決議參
    照），本院爰依修正施行後刑法第74條第1項第1款規定，宣
    告緩刑3年，併為說明。
據上論斷，應依刑事訴訟法第273條之1第1項、第299條第1項前
段，刑法第2條第1項前段、第276條第1項、第62條前段（修正前
）、第41條第1項前段（修正前）、第74條第1項第1款，刑法施
行法第1條之1第1項、第2項前段，罰金罰鍰提高標準條例第2條
（修正前），判決如主文。
本案經檢察官王啟旭到庭執行職務。
中    華    民    國    95    年    10    月    31    日
                    刑事第二庭 法  官  盧  鳳  田
上列正本證明與原本無異。
如不服本判決，應於判決送達後10日內向本院提出上訴狀（應附
繕本）。告訴人或被害人如對於本判決不服者，應具備理由請求
檢察官上訴，其上訴期間之計算係以檢察官收受判決正本之日期
為準。
中    華    民    國    95    年    11    月    1     日
                               書記官  楊  國  色
附錄論罪科刑法條：
刑法第276條第1項：
因過失致人於死者，處二年以下有期徒刑、拘役或二千元以下罰
金。
附表：刑法修正施行後新舊法之比較及適用：
說明：一、【新法】：94年1月7日修正，同年2月2日公布，95年
           7月1日施行之刑法。
          【舊法】：94年1月7日修正，同年2月2日公布，95年
           7月1日施行前之刑法。
      二、【最高法院決議】：最高法院95年5月23日第8次刑事
           庭會議決議。
      三、【高院座談會決議】：臺灣高等法院暨所屬法院因應
           新修正刑法施行座談會研討結果。
┌──┬──┬───────────┬──┬────────────┐
│編號│條號│新法                  │比較│理由                    │
│    │    ├───────────┤    │                        │
│    │    │舊法                  │結果│                        │
├──┼──┼───────────┼──┼────────────┤
│1   │33  │新條文：              │    │(一)修正後刑法第33條第4款 │
│    │    │主刑之種類如下：      │    │  僅將拘役之計算單位由月│
│    │    │四、拘役：1日以上，60 │    │  更正為日，內容完全相同│
│    │    │    日未滿。但遇有加重│    │  ，無涉刑度加重或減輕，│
│    │    │    時，得加至120日。 │    │  並無法律變更之情形。  │
│    │    │五、罰金：新臺幣1,000 │    │(二)修正前刑法第33條第5款 │
│    │    │    元以上，以百元計算│    │  規定，罰金：1元以上， │
│    │    │    之。              │    │  修正後則提高為，罰金：│
│    │    │                      │    │  新臺幣1,000元以上，以 │
│    │    ├───────────┼──┤  百元計算之，致刑度有加│
│    │    │舊條文：              │ˇ  │  重之情形，應依新刑法第│
│    │    │主刑之種類如下：      │    │  2條第1項前段之規定，適│
│    │    │四、拘役：1日以上，2個│    │  用行為時法（最高法院決│
│    │    │    月未滿。但遇有加重│    │  議參照）。            │
│    │    │    時，得加至4個月。 │    │                        │
│    │    │五、罰金：1元以上。   │    │                        │
├──┼──┼───────────┼──┼────────────┤
│2   │41  │新條文：              │    │舊刑法第41條第1項前段規 │
│    │    │犯最重本刑為5年以下有 │    │定，係得以1元以上3元以下│
│    │    │期徒刑以下之刑之罪，而│    │折算1日，易科罰金（依罰 │
│    │    │受6個月以下有期徒刑或 │    │金罰鍰提高標準條例刪除前│
│    │    │拘役之宣告者，得以新臺│    │之第2條規定，就其原定提 │
│    │    │幣1,000元、2,000元或3,│    │高為100倍折算1日，即銀元│
│    │    │000元折算1日，易科罰金│    │100元、200元、300元折算1│
│    │    │。但確因不執行所宣告之│    │日，換算成新台幣即300、6│
│    │    │刑，難收矯正之效，或難│    │00、900元折算1日）。而新│
│    │    │以維持法秩序者，不在此│    │修正刑法則提高為以新台幣│
│    │    │限。                  │    │1,000元、2,000元或3,000 │
│    │    ├───────────┼──┤元折算1日，比較新舊法之 │
│    │    │舊條文：              │ˇ  │適用結果，以修正前之規定│
│    │    │犯最重本刑為5年以下有 │    │，較有利於行為人，應新刑│
│    │    │期徒刑以下之刑之罪，而│    │法第2條第1項之規定，應適│
│    │    │受6個月以下有期徒刑或 │    │用修正前之規定（最高法院│
│    │    │拘役之宣告，因身體、教│    │決議參照）。            │
│    │    │育、職業、家庭之關係或│    │                        │
│    │    │其他正當事由，執行顯有│    │                        │
│    │    │困難者，得以1元以上3元│    │                        │
│    │    │以下折算1日，易科罰金 │    │                        │
│    │    │。但確因不執行所宣告之│    │                        │
│    │    │刑，難收矯正之效，或難│    │                        │
│    │    │以維持法秩序，不在此限│    │                        │
│    │    │。                    │    │                        │
├──┼──┼───────────┼──┼────────────┤
│3   │62  │新條文：              │    │應為比較，舊法有利：    │
│    │    │對於未發覺之罪自首而受│    │第62條將原規定之必減修為│
│    │    │裁判者，得減輕其刑。但│    │得減，雖性質上屬刑罰裁量│
│    │    │有特別規定者，依其規定│    │之事項，惟既影響行為人之│
│    │    │。                    │    │刑罰法律效果，應屬法律變│
│    │    ├───────────┼──┤更之範疇，而有第2條第1項│
│    │    │舊條文：              │ˇ  │之適用，經比較新舊法，以│
│    │    │對於未發覺之罪自首而受│    │舊法規定「必減」對行為人│
│    │    │裁判者，減輕其刑。但有│    │較為有利，應適用舊法（最│
│    │    │特別規定者，依其規定。│    │高法院決議、高院座談會決│
│    │    │                      │    │議）。                  │
├──┼──┼───────────┼──┼────────────┤
│4   │    │第67條新條文：        │ˇ  │新法修正，罰金最低度同時│
│    │    │有期徒刑或罰金加減者，│    │減輕之，使法官量刑範圍受│
│    │    │其最高度及最低度同加減│    │到擴張，行為人將受到較舊│
│    │    │之。                  │    │法罰金最低度較低之刑罰，│
│    │    ├───────────┼──┤行為人受處罰之實質內涵顯│
│    │    │第68條舊條文：        │    │有變更，應屬第2條第1項之│
│    │    │拘役或罰金加減者，僅加│    │法律變更，自應比較新舊法│
│    │    │減其最高度。          │    │，適用最有利行為人之新法│
│    │    │                      │    │（最高法院決議參照）。  │
└──┴──┴───────────┴──┴────────────┘


司法院資訊處製作；財團法人民間司法改革基金會備份。
